臺灣高等法院刑事判決
109年度上更一字第181號
上  訴  人  臺灣士林地方檢察署檢察官
被      告  洪聖堯


選任辯護人  余俊儒律師
上列上訴人因被告毒品危害防制條例案件，不服臺灣士林地方法
院107年度訴字第127號，中華民國107年11月22日第一審判決(起
訴案號：臺灣士林地方檢察署107年度偵字第1051號)，提起上訴
，判決後，經最高法院發回更審，本院判決如下：
    主  文
上訴駁回。
    理  由
一、公訴意旨認為被告洪聖堯又基於幫助販賣第二級毒品之犯意
    ，於民國106年12月27日晚上9時許，在台北市○○區○○○路0號
    00樓之00租屋處(下稱系爭租住處)，以新臺幣5,000 元，販
    賣摻雜第二級毒品MDMA成分之藥錠15顆予王思涵。因認被告
    洪聖堯涉犯刑法第30條第1項前段、毒品危害防制條例第4條
    第2項之販賣第二級毒品等罪嫌云云(被告洪聖堯其他被訴幫
    助許正强涉犯毒品危害防制條例第4條第6項、第2項、第3項
    、第4項之販賣第二、三、四級毒品未遂部分業已無罪確定)
    。
二、按犯罪事實應依證據認定之，無證據不得認定犯罪事實；不
    能證明被告犯罪者，應諭知無罪之判決，刑事訴訟法第154
    條第2項、第301條第1項分別定有明文。另刑事被告依法並
    無自證無罪之義務，關於犯罪構成要件之證明，應由檢察官
    負舉證責任，所指明之證明方法，並須達於足可積極證明被
    告確係犯罪之嚴格證明程度。檢察官所指證明之方法，無從
    說服法院以形成被告有罪之心證，而認為被告犯罪嫌疑不足
    者，基於無罪推定之原則，自應為被告無罪判決之諭知。另
    按施用毒品者所為毒品來源之供述，縱無瑕疵，仍須有其他
    補強證據加以佐證，以擔保其陳述之真實性，始得採為被告
    販賣毒品之罪證，俾貫徹刑事訴訟嚴格證明之基本原則。而
    此所謂補強證據，雖不須嚴格限定種類，但其內容與施用毒
    品者關於毒品交易之供述具有相當程度之關聯，在客觀上足
    使一般人對於施用毒品者之供述無合理之懷疑，而得確信其
    為真實者，始足以當之，又販賣毒品者與購毒者間之通訊對
    話資料，含有暗語或其他替代性用語，而無直接顯示毒品交
    易相關內容之情形，該對話是否與毒品交易相關而得採為佐
    證，仍應審酌全部卷證，依憑經驗法則及論理法則而為論斷
    ，最高法院107年度台上字第2173號判決意旨可參。
三、檢察官認被告涉犯幫助販賣第二級毒品既遂罪嫌(檢察官於
    原審審理中更正為係被告販賣毒品與王思涵，見原審卷一第
    306頁之補充理由書所載、本院更一卷第196頁)，無非係以①
    被告洪聖堯於偵查中雖否認有販賣第二級毒品搖頭丸與王思
    涵，惟其坦承擔任酒店小姐經紀人，證人王思涵係伊旗下小
    姐，因擔心伊胃痛，而持藥前來上址探望伊，與伊交情非淺
    。②證人王思涵於警詢及偵訊之證述：證明被告洪聖堯販賣
    第二級毒品之事實。③臺北市政府警察局鑑定書(關於扣案如
    附表六所示之物)為其主要論據(詳檢察官起訴書證據清單及
    待證事實所載)。訊據被告堅詞否認有何幫助或單獨販賣第
    二級毒品既遂犯行，辯稱：伊未交付MDMA共15顆予王思涵，
    王思涵未交付現金予伊等語。
四、經查：
(一)被告、許正强及張翠婷(所涉罪嫌經檢察官不起訴處分)共同
    承租系爭租屋處，約定其等3人均分租金，由張翠婷先行墊
    付全額租金等情，業據被告於偵訊、原審審理時供承(見偵
    字第1051號卷第180、182頁、原審卷二第50頁)、許正強於
    警詢、偵訊、原審審理時(見偵字第1051號卷第47、173、17
    8至179、181至182、252頁，原審卷一第318頁，原審卷二第
    49頁)、證人張翠婷於偵訊及原審審理時證述在卷(見偵字第
    1051號1卷第229頁，原審卷一第249至250頁），並有房屋租
    賃契約書1份存卷可佐(見偵字第1051號卷第106至110頁)，
    是此部分之事實，足堪認定。而被告、許正強及張翠婷承租
    系爭租屋處之目的，在於作為酒店小姐經紀人辦公室使用，
    且被告確實擔任酒店小姐王思涵之經紀人，業據被告洪聖堯
    供述(見偵字第1051號卷第16至17、162至163、167頁)、許
    正強供述(見偵字第1051號卷第47、173、179、252至253頁
    、聲羈字第293卷第6頁，原審卷一第27、218至219、226頁
    ，原審卷二第48至49頁)、證人張翠婷證述(見偵字第1051號
    卷第229、231頁，原審卷一第243、249至250、253頁)、證
    人王思涵證述(見偵字第1051號卷第157至159頁）在卷可佐
    ，職此，被告約定分擔系爭租屋處之租金，顯係基於其個人
    使用作為經紀人辦公室所用，況且共同分擔租金為日常常見
    之行為，其約定分擔租金，尚難僅依被告分擔系爭租住處之
    租金，即遽行認定被告涉嫌幫助許正强犯販賣第二級毒品搖
    頭丸與王思涵之犯行(至於其他被訴事實業已無罪確定)。
(二)證人王思涵於警詢及偵訊時證稱：伊當天去找酒店經紀人被
    告洪聖堯談酒店工作之事情。伊之前去過系爭租屋處幾次，
    都是去找被告洪聖堯等語(見偵字第1051號卷第157、158頁
    ，毒偵字第794卷第19頁)，證人王思涵前往系爭租屋處，係
    去找被告，並非與許正強會面，且卷附翻拍照片為被告與證
    人王思涵間之對話內容，並非許正強與證人王思涵間之對話
    內容，難認許正強與證人王思涵間曾就購買毒品事宜有所約
    定，而由被告交付毒品並收取價金等情。證人王思涵於警、
    偵訊時雖又證稱：伊當天去找被告，向被告購買搖頭丸，拿
    5,000元予被告，被告當場把扣案搖頭丸2包15顆給伊等語(
    見偵字第1051號卷第157、165頁，毒偵字第794號卷第20頁)
    ，證人王思涵關於扣案搖頭丸係向被告購買乙節，於警詢及
    偵訊時雖堅指不移，然揆諸上揭最高法院判決意旨，施用毒
    品者所為毒品來源之供述，縱無瑕疵，仍須有其他補強證據
    加以佐證，以擔保其陳述之真實性，始得採為被告販賣毒品
    之罪證，俾貫徹刑事訴訟嚴格證明之基本原則，是關於證人
    王思涵向被告購買毒品之指證，縱使無瑕疵，猶須有其他補
    強證據加以佐證，以擔保其陳述之真實性。觀諸卷附被告所
    持用行動電話內通訊軟體LINE對話內容翻拍照片(見偵字第1
    051號卷第95頁)，被告與證人王思涵之對話內容，均僅係證
    人王思涵詢問被告其可否前往系爭租屋處、被告所在位置及
    身體狀況，無任何交易暗語情狀，是該對話內容，依社會通
    念尚不足以辨別明白被告與證人王思涵所交易毒品之種類或
    有無進行毒品交易，亦難資為證人王思涵不利於被告洪聖堯
    證述內容屬實之補強證據。另證人王思涵指證向其被告購買
    搖頭丸之時，屋內僅有被告與王思涵在，許正强係警員搜索
    前2分鐘才進到屋內，亦經證人王思涵證述明確，並為被告
    所不爭執(見本院更一卷第194頁)，是尚難遽此認定被告有
    何幫助許正强販賣第二級毒品搖頭丸給王思涵之情。
(三)本件依臺北市刑大警員所製作之搜索扣押筆錄及目錄表所載
    ，在保險箱內有現金6萬530元(見偵字第1051號卷第118頁)
    ，許正强於警詢時稱不知道是誰的，有可能是張翠婷放的(
    見偵字第1051號卷第44至46頁)，而證人張翠婷於警詢亦稱
    不知屋內遭查扣之毒品等物(包括保險箱內之現金)為何人所
    有等情(見偵字第1051號卷第227-3至227-4頁)，被告亦否認
    為其所有(見本院更一卷第195頁)，而該筆款項與王思涵交
    付之購毒價金5000元相去甚遠，誠難以搜索現場有上開筆款
    項即遽為不利被告之認定。另遭丟棄於窗外露臺之物中有迷
    彩手提袋1個，其內有小叮噹咖啡包之毒品、分裝袋等物(見
    偵字第1051號第117頁之扣押物目錄表編號8至14所載)，另
    上開手提袋內有皮夾1個，皮夾內有現金9600元(同上目錄表
    編號15所載)，並有此部分扣押物之蒐證照片及警員執行搜
    索時有人往窗外丟擲上開物品之蒐證照片(見偵字第1051號
    卷第75至78頁，原審卷一第449至452頁)。關於何人往窗外
    丟擲上開手提袋等物件，證人王思涵於偵查中證稱：當時現
    場很混亂，我只看到洪聖堯與許正强很忙就忽然從屋內拿了
    大包小包的，他們二人在屋內衝來衝去‥我當時一直在看監
    視器，我很緊張，是因為他們二人忽然都不講話，在屋內忙
    來忙去、不知道在忙什麼，整個屋內的氣氛就變得很亂，我
    就很緊張在注意監視器，到底發生什麼事情‥我真的沒有注
    意他們二人在做什麼事情(見偵字第1051號158至159頁)。而
    被告於偵查中承認是許正强叫我丟東西，他拿一袋東西叫我
    拿去丟，我就開窗戶往外丟等情(見聲羈字第292號卷第9至1
    0頁，偵字第1051號卷第192至193頁，本院更一卷194至195
    頁)，另許正强亦警詢亦供稱「是洪聖堯將東西往外丟的，
    是我叫他往外丟的。(警方提供蒐證影帶在106年12月27日21
    時許，有一名穿著淺色上衣之男子將物品丟棄出窗外，該名
    男子是誰？)應該是洪聖堯(綽號蒜頭)‥(在窗外露台查到〈略
    述，細目詳筆錄所載〉為誰人所有？做何用途？)都是我的我
    的，是我自己要施用的，是我叫洪聖堯丟的等語（見偵字第
    1051號卷第42至44、174頁，聲羈字第293號卷第8頁，偵聲
    字第20號卷第23頁，原審卷一第318頁)，是依上開事證資料
    ，在系爭租住處窗外露台上為警查扣之迷彩手提袋內之皮夾
    現金9600元係許正强所有，許正强於警員即將入門搜索之際
    ，囑咐被告持之往窗外丟棄等情已明，此外並無其他事證足
    以證明該現金9600元內之其中5000元，為證人王思涵所有係
    其為購買遭扣案搖頭丸15顆而交付被告之價金，自無從以上
    開現金9600元作為證人王思涵於偵訊時證述被告販賣於上開
    時地搖頭丸證詞之補強證據。又本件經警於系爭租住處及車
    牌0000-00自用小客車內搜索扣案之搖頭丸(詳卷內扣押物品
    清單所載)，被告否認為其所有，而許正强則坦認為其所有
    ，並經原判決為罪刑判決確定，被告此部分被訴之幫助許正
    强犯販賣第二、三、四級毒品罪嫌，亦經無罪判決確定，此
    外復查無積極證據證明上開處所扣案搖頭丸，與被告此部分
    被訴之販賣第二級毒品搖頭丸與王思涵有何直接關連，從而
    自亦無從資為證人王思涵證詞之補強證據，而為不利被告之
    認定。　　　　
五、綜上所述，檢察官所舉之諸項證據及法院調查所得事證，均
    無足以使法院形成被告就被訴之幫助(或從事)販賣第二級毒
    品搖頭丸既遂罪嫌之確切心證，被告此部分被訴之犯罪，應
    屬無法證明，原審為被告此部分被訴之罪為無罪判決，並無
    不當。檢察官上訴，並未提出新證據，猶執陳詞，指摘原審
    之無罪判決不當，核無理由，應予駁回。　
據上論斷，應依刑事訴訟法第368條，判決如主文。
本案經檢察官王碩志提起公訴，檢察官林聰良提起上訴，檢察官
劉成焜到庭執行職務。
中　　華　　民　　國　　111 　年　　1 　　月　　11　　日
                  刑事第十三庭  審判長法　官  洪于智
                                      法　官  黃玉婷
                                      法　官  黃惠敏
以上正本證明與原本無異。
檢察官如不服本判決，應於收受送達後20日內向本院提出上訴書
狀，惟須受刑事妥速審判法第9條限制。其未敘述上訴之理由者
，並得於提起上訴後20日內向本院補提理由書(均須按他造當事
人之人數附繕本)「切勿逕送上級法院」。
刑事妥速審判法第9條：
除前條情形外，第二審法院維持第一審所為無罪判決，提起上訴
之理由，以下列事項為限：
一、判決所適用之法令牴觸憲法。
二、判決違背司法院解釋。
三、判決違背判例。
刑事訴訟法第 377 條至第 379 條、第 393 條第 1 款之規定，
於前項案件之審理，不適用之。
                                      書記官  吳錫欽
中　　華　　民　　國　　111 　年　　1 　　月　　11　　日

附表六(沿用原判決附表：即臺北市政府警察局107年北市鑑毒字
第023號鑑定書，詳107年度偵字第1051號卷第286頁，即自王思
涵身上查扣之搖頭丸15顆）：
物品名稱及鑑定書編號 數量 鑑定結果 備註（臺北市刑大扣押物品目錄表編號） 黃綠色藥錠 15顆 檢出第二級毒品"3,4-亞甲基雙氧甲基安非他命"（3,4-Methylened ioxymethamphetamine、MDMA）成分 臺北市刑大扣押物品目錄表編號1(107年度毒偵字第198 號卷第23頁）